【裁判字號】    99,勞簡上,8
【裁判日期】    991117
【裁判案由】    給付資遣費   等
【裁判全文】
臺灣高雄地方法院民事判決             99年度勞簡上字第8號
上  訴  人  慶堂工業股份有限公司
法定代理人  甲○○
訴訟代理人  丙○○
訴訟代理人  黃金龍律師
被上訴人    乙○○
訴訟代理人  陳豐裕律師
上列當事人間請求損害賠償事件，上訴人對於民國98年12月10日
本院岡山簡易庭97年度岡勞簡字第5 號第一審判決提起上訴，本
院於99年11月3日言詞辯論終結，判決如下：
  主  文
上訴駁回。
第二審訴訟費用由上訴人負擔。
  事實及理由
一、被上訴人主張：其自民國81年2 月18日起即任職於上訴人慶
    堂工業股份有限公司，擔任倉庫辦事員，兩造間成立勞動契
    約之僱傭關係。惟於97年6 月9 日下午1 時許，上訴人卻突
    然以口頭告知被上訴人自97年6 月12日起，因公司訂單量減
    少，倉庫工作量稍減、人力過剩，調動被上訴人之工作為高
    雄廠製造課之組立組作業員，並於97年6 月12日生效。被上
    訴人即於6 月10日向資材部黃經理表達不願意接受上開職務
    調動，但願意接受上訴人資遣，惟黃經理表示不可能以資遣
    方式讓被上訴人離職。因被上訴人年齡已50歲（47年11月5
    日出生），及因長期工作而有右手腕隧道症候群、右手肘肌
    腱炎等症狀，已無法勝任需迅速反應之生產線組裝工作。上
    訴人調動被上訴人之職務，顯有違反內政部74年9 月5 日（
    74 ） 台內勞字第328433號：「調動後工作與原有工作性質
    為勞工體能及技術所可勝任」之函示原則。上開勞資爭議事
    件，經被上訴人於97年6 月23日聲請高雄縣政府勞工局進行
    勞資爭議調解，於97年7 月3 日為調解不成立在案。上訴人
    因有違反勞動基準法令規定事實致有損害被上訴人之權益，
    被上訴人乃依法於97年7 月8 日不經預告而以存證信函告知
    上訴人終止兩造間之勞動契約關係，爰依兩造間之勞動契約
    法律關係請求上訴人應給付被上訴人資遣費等語。爰於原審
    求為判決：上訴人應給付被上訴人新臺幣（下同）376, 957
    元，及自起訴狀繕本送達被告之翌日起至清償日止，按週年
    利率5 ％計算之法定遲延利息等語。
二、上訴人則以：其係依兩造於91年8 月20日合意簽訂之員工服
    務守則（下稱系爭服務守則）第4 條：「本公司從業人員因
    業務上之需要，得隨時遷調其職務，不得藉故推諉」之約定
    ，調整被上訴人之工作；且上訴人業將上開內政部74年9 月
    5 日（74）台內勞字第328433號：「調動後工作與原有工作
    性質為勞工體能及技術所可勝任」之函示原則，訂於系爭服
    務守則內附件之工作規則（下稱系爭工作規則）第11條：「
    各部門（工廠）因配合工作需要，於不違反勞動契約，不降
    低職級並對員工薪資及其他勞動條件未作不利之變更，且其
    工作確為從業人員技術及體能所能勝任，而調派從業人員工
    作時，從業人員不得拒絕。如調離不同部廠，且交通已作妥
    善安排，從業人員亦不得拒絕。從業人員如有實際困難，得
    提出申訴。」之約定條文內；亦於系爭工作規則內第60 條
    第2 款：「勞工蓄意不服從調遣者，雇主得予解雇」為明確
    之約定，是上訴人自得合法依系爭服務守則及系爭工作規則
    之規定調整被上訴人之職務，此係上訴人基於企業經營上所
    必須，亦可避免勞工遽遭解僱，而符合勞動基準法保障勞工
    權益之目的。故被上訴人於97年6 月12日經上訴人調派新職
    務後，並未依規定於97年6 月12日至製造課組立組報到工作
    ，已連續自同年7 月8 日起至7 月10日止共計曠職達3 日，
    上訴人亦得依系爭工作規則第60條第9 款：「無正當理由繼
    續曠工3 日或1 個月內曠職累積6 日者」之約定，終止與被
    上訴人之勞動契約。是本件上訴人依勞動基準法第14條第1
    項第6 款之規定，終止其與被上訴人間之勞動契約，自無需
    給付被上訴人資遣費等語。爰於原審求為判決：(一)駁回被上
    訴人之訴。(二)如受不利之判決，願供擔保，請准宣告得免為
    假執行。
三、原審審理結果，認被上訴人之訴為有理由，為被上訴人全部
    勝訴之判決，上訴人不服原審判決，提起上訴，並於本院聲
    明：(一)原判決廢棄；(二)被上訴人在第一審之訴駁回。被上訴
    人則於本院聲明：上訴駁回。
四、兩造不爭執事項：
（一）被上訴人自81年2 月18日起受僱於上訴人公司，在高雄縣
      橋頭鄉之工廠擔任倉庫辦事員一職，期間曾支援同址同工
      廠組立組之工作，共9.5 天，嗣被上訴人於97年7 月8 日
      以上訴人公司違反勞動契約及工作規則為由，向上訴人公
      司發函終止勞動契約，上訴人公司有收到該存證信函，但
      確實日期不詳。於被上訴人遭調動職務後，被上訴人曾前
      往組立組工作數日，後覺得無法勝任，始向高雄縣政府勞
      工局申請勞資爭議調解。
（二）上訴人公司亦以被上訴人於97年7 月8 日起至97年7 月10
      日止連續曠職3 日為由，於同年月11日以公告將被上訴人
      解僱。
（三）上訴人於97年6 月9 日通知被上訴人調動職務為同址同工
      廠製造課組立組作業員。
（四）被上訴人原職務為倉庫辦事員，新職務為組立組作業員，
      工作內容如下：
    （1）調職前工作「倉管課」工作明細：
       Ａ.廠商送物料至倉庫→倉庫點收→辦公室之電腦列印驗
          收單→驗收合格上物料架並將上架物料數登入倉庫物
          料架上紀錄卡→辦公室之電腦輸入收料數。
       Ｂ.生產線領料單→依組立組領料單品數量在物料架取物
           料進行發料並填倉庫物料架上紀錄卡領料數→辦公
           室之電腦輸入領料數。
       Ｃ.組立組退料→倉庫點收→上物料架並將上架物料數登
           入倉庫物料架上紀錄卡→辦公室之電腦輸入收料數
           。
       Ｄ.組立組裝成品辦理入庫→倉庫點收→辦公室之電腦輸
           入繳庫數資料。
    （2）調職後工作「組立組」工作明細：
       Ａ.輸送帶長約10公尺，作業員約10-12人分別在輸送帶
           二邊，由前者取球閥第一物件組裝完成，在放回輸
           送帶＞傳送至第二位，其再裝第二物件＞直至輸送
           帶最後一位完成整組立線作業。
      工作時間：新舊職務上班時間均為上午8點到12點、下午
                1點到下午5點。而新職組立組的工作，分別在
                上午10點及下午3點，各有休息10分鐘。
（五）如被上訴人之請求有理由，兩造同意被上訴人之資遣費數
      額為376,957 元。
五、本件爭點為：
（一）被上訴人是否可勝任新職務？
（二）上訴人公司調動被上訴人之職務，有無違反兩造間之勞動
      契約或工作規則？
六、本院得心證之理由：
（一）被上訴人是否可勝任新職務？
      被上訴人主張：其於81年2 月18日起即在被告公司擔任倉
      庫辦事員，97年6 月10日遭上訴人調動職務為製造課組立
      組工作，惟因原告年齡已50歲，及因長期工作而有右手腕
      隧道症候群、右手肘肌腱炎等症狀，已無法勝任需迅速反
      應之生產線組裝工作等語，有其提出之劉光雄醫院、小港
      醫院、高雄醫學大學附設中和紀念醫院、劉嘉修醫院診斷
      證明書附卷可稽（見原審卷第14-17 頁），堪認其確實罹
      有上開疾病無誤。上訴人雖不否認上情，惟辯稱：被上訴
      人病況並非無治癒之可能，且其舊職務工作內容需爬上爬
      下、搬運物料，其自認尚可勝任，其新職務僅需坐著組裝
      物件，被上訴人又豈有不能勝任之理等語。對此，被上訴
      人則以：對於新舊職務之工作內容雖不爭執，惟新舊職務
      並非孰重孰輕之問題，而是倉庫管理員拿取物料，並非連
      續作業，只占上班時間20％-30 ％工時，但組立組作業員
      係連續性工作，在8 小時內須反覆不停動作，被上訴人手
      腕舊疾無法負荷如此密集重覆性動作，方認其不能勝任新
      職務等情資為主張。是兩造就被上訴人上開疾病，是否會
      影響其勝任新職務一事有所爭執，經本院函詢被上訴人就
      診之劉光雄醫院、小港醫院後，經劉光雄醫院函覆：「此
      病患雙手的手肘肌腱炎曾經有復發的情況，不適合搬運重
      物或者雙手重覆同一個動作多次，所以生產線的工作都可
      能會造成手肘疼痛復發。」，小港醫院則函覆：「病患在
      本院只有2 次門診，未再進行任何診療，對病患之工作內
      容，未能瞭解其性質及強度。」等語，分別有99年5 月17
      日岡劉醫字第990503號函、99年6 月22日高醫港秘字第
      09900009 97 號函附卷可佐（見本院卷第36、41頁），足
      見被上訴人上開主張，並非無據；復參以上訴人於原審提
      出之倉管課、組立組之現場照片（見原審卷第33頁至第38
      頁、本院卷第66-68 頁），堪認組立組工作係由10-12 人
      作業員分別在輸送帶兩側，以手重覆組裝動作，傳送至下
      1 位，直至接續完成組裝作業，是其動作雖非困難，且組
      裝零件雖非沈重，惟其拿取、組裝、傳遞之動作，恰使手
      腕必須在工作時間內連續反覆運作，對於罹有上開疾患之
      被上訴人而言，確有造成其手肘疼痛復發，不能勝任之虞
      。又被上訴人在擔任舊職務期間，曾支援同工廠組立組之
      工作，共9.5 天，另被上訴人遭調動職務後，被上訴人曾
      前往組立組工作數日，後覺得無法勝任，始向高雄縣政府
      勞工局申請勞資爭議調解一事，有被上訴人之請假明細、
      兩造調解紀錄等件附卷可參，並為兩造所不爭執，是被上
      訴人並非未曾實際從事過組立組工作，上訴人辯稱：被上
      訴人係主觀上排斥新職，並非無法勝任云云，係屬其臆測
      之詞，無足採信。況衡諸被上訴人年齡非輕，尋找新職非
      易，且其在上訴人處工作已逾16年，年資非淺，其應無甘
      冒無法領取退休金、遭解僱之風險，為圖謀領取資遣費而
      偽裝無法勝任新職務之動機。綜上，足認被上訴人主張其
      至新職務工作後，發現其無法勝任新職務一情，應與事實
      相符，上訴人辯稱：新職務較為輕鬆，被上訴人顯係主觀
      排斥云云，不足採信。
（二）上訴人公司調動被上訴人之職務，有無違反兩造間之勞動
      契約或工作規則？
1.    按「有下列情形之一者，勞工得不經預告終止契約：六、
      雇主違反勞動契約或勞工法令，致有損害勞工權益之虞者
      。勞工依前項第一款、第六款規定終止契約者，應自知悉
      其情形之日起，30日內為之。．．．第17條規定於本條終
      止契約準用之。」，「雇主依前條終止勞動契約者，應依
      下列規定發給勞工資遣費：一、在同一雇主之事業單位繼
      續工作，每滿一年發給相當於一個月平均工資之資遣費。
      二、依前款計算之剩餘月數，或工作未滿一年者，以比例
      計給之。未滿一個月者以一個月計。」，勞動基準法第14
      條第1 項第6 款、同條第3 項、第17條分別定有明文。復
      參資方如因業務需要而變動勞方之工作場所及工作有關事
      項時，除勞動契約已有約定，應從其約定外，資方應依誠
      信原則為之，否則，應得勞方之同意始得為之（參照最高
      法院77年度台上字第1868號判決意旨），內政部並於74年
      9 月5 日（74）台內勞字第328433號：「勞動基準法施行
      細則第7 條第1 款規定，工作場所及應從事之工作有關事
      項，應於勞動契約中由勞資雙方自行約定，故其變更由雙
      方自行商議決定。如雇主確有調職勞工工作必要，應依下
      列原則辦理：(1) 基於企業經營上所必需。(2) 不得違反
      勞動契約。(3) 對勞工薪資及其他勞動條件，未作不利之
      變更。(4) 調動後工作與原有工作性質為其體能及技術所
      可勝任。(5) 調動工作地點過遠，雇主應予以必要之協助
      」函釋調動原則，以資雇主參考。上訴人於原審並辯稱已
      將上開調動原則定入兩造間合意成立之系爭服務守則內附
      件之系爭工作規則內，足見上訴人之調動需符合上開原則
      ，方屬適法，合先敘明。
2.    查上訴人之上開調動，並未事先經被上訴人之同意，為兩
      造所不爭。而上訴人調動被上訴人前往組立組擔任新職一
      事，並不符合上開「調動後工作與原有工作性質為其體能
      及技術所可勝任」原則，業已認明如前，上訴人雖主張：
      因公司倉庫工作量稍減，人力過剩，有調整職務之必要等
      語，惟被上訴人於原審亦曾表明：如果可以調整其擔任可
      勝任之工作，其願意繼續工作等語，故上訴人仍可將上訴
      人調往其他較為靜態而其可勝任之工作，然其捨此而不為
      ，仍堅持將被上訴人調往其體能上無法勝任之新職，即難
      謂合於系爭工作規則。是被上訴人於97年6 月9 日知悉調
      動起30日內，於97年7 月8 日以上訴人違反勞動契約及工
      作規則為由，不經預告向上訴人發函終止勞動契約，即屬
      有據，上訴人主張：其終止不合法，其自同年7 月8 日起
      不來上班，係屬曠職云云，自不足採。
3.    另依被上訴人之平均薪資、工作年資，其依勞動基準法第
      17條計算後，被上訴人得請求資遣費數額為376, 957元，
      為兩造所不爭執，是被上訴人依勞動基準法第14條第1 項
      第6 款終止勞動契約後，其依同法第17條向上訴人請求給
      付資遣費376,957元，為有理由，應予准許。
七、綜上所述，被上訴人本於勞動基準法第14條第1 項第6 款、
    17條規定，請求上訴人給付資遣費376,957 元及自起訴狀繕
    本送達翌日即97年8 月2 日起至清償日止，按週年利率5 ％
    計算之利息，為有理由，應予准許。原審因而判命上訴人如
    數給付，並以本件係依簡易訴訟程序所為上訴人敗訴之判決
    ，依民事訴訟法第389 條第1 項第3 款規定，依職權宣告假
    執行，於法並無違誤，應予維持。上訴人不服原審判決，猶
    執陳詞，提起本件上訴，為無理由，應予駁回。
八、據上論結，本件上訴為無理由，依民事訴訟法第436 條之1
    第3項 、第449 條第1 項、第78條，判決如主文。
中    華    民    國    99    年    11    月    17    日
                  鳳山勞工法庭  審判長法  官  楊富強
                                      法  官  何悅芳
                                      法  官  張琬如
以上正本係照原本作成。
本判決不得上訴。
中    華    民    國    99    年    11    月    17    日
                                      書記官  許琇淳

司法院資訊處製作；財團法人民間司法改革基金會備份。
